臺灣桃園地方法院交通事件裁定　　　　 96年度交聲字第622號
原處分機關　交通部公路總局新竹區監理所中壢監理站
異　議　人
即受處分人　丙○○
上列異議人即受處分人因違反道路交通管理處罰條例案件，對於
交通部公路總局新竹區監理所中壢監理站民國96年9 月7 日所為
之處分（原處分案號：壢監裁字第裁53-DB0000000號），聲明異
議，本院裁定如下：
    主  文
異議駁回。
    理  由
一、原處分意旨略以：異議人即受處分人丙○○騎乘RF2-198 號
    輕型機車，於民國96年7 月28日16時50分許，行經桃園縣龍
    潭鄉○○○○○路口，為桃園縣政府警察局龍潭分局（警備
    隊）員警舉發「闖紅燈（聖亭路，龍潭往埔心直行）」，並
    填製桃警局交字第DB0000000 號舉發違反道路交通管理事件
    通知單，再於96年9 月7 日經該監理站以壢監裁字第裁53—
    DB0000000 號違反道路交通管理事件裁處異議人罰鍰新臺幣
    （下同）1,800 元，並記違規點數3 點等語。
二、聲明異議意旨略以：異議人確實於96年7 月28日16時50分許
    騎乘上開機車行經該路段，但異議人係於交通號誌顯示綠燈
    時通過系爭「丁字」路口，並直行至路旁小吃店問路，嗣後
    再前行時，才遭舉發員警誤認異議人有「闖紅燈（聖亭路，
    龍潭往埔心直行）」之違規行為，為此聲明異議，請求撤銷
    原處分機關所為之裁定云云。
三、按汽車駕駛人，行經有燈光號誌管制之交岔路口闖紅燈者，
    處新臺幣1,800 元以上5,400 元以下罰鍰；又汽車駕駛人有
    第53條之情形，除依原條款處罰鍰外，並予記違規點數3 點
    ，道路交通管理處罰條例第53條第1 項、第63條第1 項第3
    款分別定有明文。
四、經查：
  (一)異議人上開機車，於96年7 月28日16時50分許，行經桃園縣
    龍潭鄉○○○○○路口，為桃園縣政府警察局龍潭分局（警
    備隊）員警舉發「闖紅燈（聖亭路，龍潭往埔心直行）」之
    事實，異議人均自承無誤，且有前揭舉發違反道路交通管理
    事件通知單、本件裁決書暨桃園縣政府警察局龍潭分局96年
    8 月13日龍警分交字第0969017883號函等件附卷可稽，是本
    件之關鍵僅在於異議人有無舉發員警所指之闖紅燈行為？
  (二)就此，證人即舉發員警乙○○業於本院訊問程序中到庭結證
    稱：當天伊與甲○○警員一起服勤，站在距離本案紅綠燈約
    有82公尺（按此係其開庭前依本院重回現場實際勘測所得）
    ，當時伊看到異議人騎機車闖紅燈向前行，所以攔停舉發；
    經本院具體問以當時異議人闖紅燈之情形，其亦證稱：(1)當
    時只有異議人1 台機車闖紅燈，沒有其他機車一起闖紅燈，
    (2)82公尺的距離看紅綠燈下方路況看得很清楚，視線也沒有
    被路旁工地、小吃店、圍牆、招牌、路邊停放車輛等物擋到
    ，該處T 型路口之路況非常單純，(3)異議人當時是直接闖越
    紅燈並非先停車再重新起步向前，(4)當時僅下午4 點50分，
    天候晴、視線良好等語明確（見本院卷第19至21頁筆錄）。
  (三)稽之乙○○之證詞，乙○○就當日異議人騎機車違規闖紅燈
    之事實於本院結證明確，且就足以影響其判斷之諸項因素均
    有說明，且所述尚非悖於常情，經本院再傳訊其所指當時一
    起服勤之員警甲○○到庭作證，甲○○亦證稱：「這件我非
    常有印象很特別，因為當天我與乙○○警員一同在那邊服勤
    ，發現異議人騎機車闖紅燈的情形，她被我們攔下後，就下
    車表示是我們派出所的志工，又說她小孩殘障，希望我們原
    諒她，當時是由乙○○警員負責開單，我只是在旁邊協助，
    所以我沒有特別做什麼表示。之後由乙○○警員開完單後異
    議人有一些情緒反應並說她一定要申訴，講完她人就走了。
    （問：當時有無注意到異議人闖紅燈的情形？）我有注意到
    異議人闖紅燈的情形，當時是傍晚，她的機車車頭燈有亮，
    我根據燈光顯示的情形確認她的機車是直接騎過紅綠燈。（
    問：對於證人乙○○所述你們當時所站的位置離紅綠燈大約
    有82公尺，是否如此？）我覺得沒有80公尺那麼長，但也不
    是我回去現場量的。（問：當時除了異議人機車外還有無其
    他機車一起闖紅燈？）只有異議人1 台機車闖紅燈。（問：
    在你們站立的位置距離異議人闖越紅燈之處中間有無任何遮
    蔽物會阻擋你們的視線？）沒有。（問：對於本案還有無補
    充？）沒有，本件我之所以記得是因為異議人在現場有求情
    的情況。（問：在本案異議人的違規是誰先發現的？）當天
    我的罰單已經開完了，不過因為我跟乙○○一起執勤，所以
    我們是一起看到燈號轉變還有車輛闖越才攔停舉發，然後由
    乙○○負責開單。」等語甚詳（見本院卷第26至28頁筆錄）
    ，核與乙○○所述異議人騎機車闖紅燈之關鍵情節均相符合
    ，是其等之具結證詞已有相當之可信度。
  (四)又按交通警察製單舉發違反道路交通管理處罰條例所列之違
    規事實，本質上為行政處分，係公務員基於職務上之權力，
    依法就特定之具體事件所為具公法上效果之單方行政行為，
    基於公務員為公法上行為具有公信力之原則，該行政行為當
    可被推定為真正，其據以依法處分之事實認定亦為正確無誤
    ，是若無證據足資證明執勤員警之舉發有誤或有捏造事實違
    法取締之情事，則執勤警員本其維護交通秩序、安全職責所
    為之舉發，自應受到合法、正確之推定。本件異議人雖稱自
    己是先騎車經過紅綠燈後，停在路旁小吃店問路，問完路後
    才又騎車向前，但仍遭員警攔停舉發闖紅燈，且該路段是有
    弧度的馬路，路旁有1 台比人高的小貨車、1 台小汽車，下
    午4 點多也不可能開車頭燈，員警視線確實有被擋到，而且
    其等證述不實云云。然而：
  1.就路況而言，雖據異議人狀附之現場圖及照片（見本院卷第
    5 頁）所示，聖亭路、竹龍路T 字交叉路口紅綠燈過後往埔
    心方項之聖亭路似略有弧度，員警站立在經過紅綠燈後82公
    尺左右，其視線或有因此被道路形狀、路邊障礙物等遮蔽之
    可能，然經本院就此問以在聖亭路238 號（即經過紅綠燈後
    20公尺左右之處）經營麵店10個月、1 周營業6 天之證人丁○○，其亦清楚答稱：聖亭路這個路段是很直的馬路、「馬
    路確實是直直的」等語，此與員警2 人證稱弧度是拍攝角度
    所致之證詞可互為佐證，參酌丁○○對於本案完全沒有任何
    利害關係，且長期在該路段旁邊經營麵店，自當最清楚該處
    道路形狀，而異議人所稱比人還高之貨車、汽車擋住員警視
    線，並無任何可供查證之積極證據，且乙○○所述其等有同
    時注意燈號及車輛方會攔停舉發之詞，確實符合一般交警在
    路旁取締交通違規之通常情況，是無論係因異議人機車頭燈
    已經打開或當時天色未晚、光線良好，均難認乙○○2 人之
    視線有因該處道路形狀或其他遮蔽物而被擋到，以致於無法
    清楚觀察紅綠燈下路況之可能。
  2.所謂在麵店問路一事，證人丁○○雖於本院訊問時證稱：異
    議人有在一個傍晚騎機車停在店前面問路，說要去老貝殼休
    閒農園，伊告知往埔心方向走，異議人就往伊指的方向騎去
    ，後來異議人又回到伊店裡說自己被開罰單要伊幫忙作證等
    節；惟丁○○亦坦認其始終在店內工作，完全不知道異議人
    有無闖紅燈及異議人有無遭到員警攔停舉發等事實，且依丁○○所述「我不知道異議人有沒有闖紅燈，沒有看到的事情
    我不能亂作證，但異議人大概去我店裡4 、5 次希望我到法
    院來作證」暨其亦稱「我只記得是一個傍晚，至於確切的日
    期我不清楚」等語，實已無法排除丁○○所述異議人先問路
    再回到店內說自己被開單希望幫忙作證之情，係在異議人多
    次前往丁○○店內遊說其到庭作證時刻意連結「問路」與「
    遭開單舉發」之事而留下關於本案之印象，較之乙○○2 人
    之證詞，其等正在路邊值勤欲取締交通違規，當會始終密切
    注視前方車輛行進及交通號誌轉變之狀況，且其等與異議人
    素不相識又無仇怨，自無甘冒偽證罪之風險設詞誣陷異議人
    之動機與必要，丁○○並未親眼目擊且疑遭誘導下所為之證
    詞，仍無從削弱乙○○2 人證詞之可信度而以之作為其等舉
    發有誤之積極證據。
  3.是以，在查無足夠積極證據證明乙○○2 人之舉發有誤或有
    捏造事實違法取締之情況下，本院參酌前揭執勤警員本其維
    護交通秩序、安全職責所為之舉發應受合法、正確之推定之
    法理，認乙○○、甲○○證述關於異議人直接騎車闖越上開
    紅燈，中途未有停頓，而遭其2 人共同認定無誤後攔停舉發
    等節均屬可信，異議人之違規事實已明，其所執理由尚嫌無
    據，自不足採。
五、綜上所述，異議人確有上開原處分意旨所述騎機車闖越紅燈
    之違規事實，其辯稱沒有闖紅燈、舉發員警誤認云云，並非
    有據，從而，原處分機關依前開「三、」所述之道路交通管
    理處罰條例之規定裁處異議人罰鍰1,800 元，並記違規點數
    3 點，核無不當，異議人聲明異議為無理由，應予駁回。
據上論斷，應依道路交通管理處罰條例第87條第2 項，道路交通
案件處理辦法第19條，裁定如主文。
中　　華　　民　　國　　96　　年　　12　　月　　20　　日
                  交通法庭    法　官　吳勇毅
以上正本證明與原本無異。
如不服本裁定，應於裁定送達後5 日內向本院提出抗告狀。
　　　　　　　　　　　　　　　書記官　陳奕珽
中　　華　　民　　國　　96　　年　　12　　月　　20　　日
